【裁判字號】    96,簡上,1012
【裁判日期】    970221
【裁判案由】    傷害
【裁判全文】
臺灣板橋地方法院刑事判決            96年度簡上字第1012號
上  訴  人
即  被  告  乙○○
上列上訴人因傷害案件，不服本院96年度簡字第5977號第一審判
決（聲請簡易判決處刑案號：96年度偵字第18101 號），提起上
訴，本院管轄之第二審合議庭判決如下：
    主  文
上訴駁回。
    事實及理由
一、本案經本院審理結果，認第一審以被告乙○○犯刑法第277
    條第1 項之普通傷害罪，判處拘役10日，並諭知易科罰金之
    標準為新臺幣1,000 元折算1 日，其認事用法及量刑均無不
    當，應予維持，並引用第一審判決書記載之事實、證據及理
    由（詳如附件）。
二、上訴意旨略以：伊是基於自衛，不讓甲○○繼續持柺杖毆打
    伊，因而不慎造成甲○○受傷，並無傷害他人身體之犯意云
    云。經查：
（一）訊據被告乙○○固不否認於96年6 月14日18時許，在臺北
      縣中和市○○路347 巷4 弄內，因停車糾紛與告訴人甲○
      ○發生口角後，被告持告訴人所有之柺杖1 支打傷告訴人
      之事實，惟矢口否認有何傷害犯意，辯稱伊係出於正當防
      衛等情。惟按刑法第23條所稱正當防衛，須對現在不法侵
      害始得為之，侵害若已過去，即無實施正當防衛行為可言
      ，至於彼此互毆，又必以一方初無傷人行為，因排除對方
      不法侵害而加以還擊，始得以正當防衛論，若屬侵害發生
      後之報復行為，即非所謂正當防衛，此觀最高法院30年上
      字第1040號判例意旨甚明。
（二）被告於本院審理時自承：「我就質問他，他說他沒有刮到
      我的車... 我就到他的車頭指給他看，從車頭跳出來的時
      候，我不小心把他撞倒，他跌倒我要扶他起來，他起來就
      拿柺杖打我左後肩膀，我順手把他的柺杖搶下來『揮了一
      下』，就打到他的左耳部位」等語（見本院97年1 月2 日
      準備程序筆錄）、「我當時是撞倒他之後想要扶他起來，
      他拿柺杖要打我，我為了要阻止他打我，就把他的柺杖搶
      下，『揮了一下』，不小心才打到他」、「柺杖是他打我
      時被我搶下，『順勢揮一下』打到他的」等語（見本院97
      年1 月31日審判筆錄）。是縱認被告上開所述皆為實情，
      本院依被告與告訴人雙方之年齡差距、當時之客觀環境綜
      合判斷，足認被告在奪下告訴人之柺杖時，即可遏止告訴
      人持杖繼續攻擊，已達有效排除告訴人現在不法侵害、及
      時保全被告法益之程度，則嗣後被告再持杖向告訴人頭部
      揮擊之行為，並非單純對於現在不法之侵害為必要排除之
      行為，顯係有傷害之犯意存在，對此還手反擊行為，被告
      自無主張正當防衛之餘地。蓋正當防衛概念之目的在於及
      時的法益保護，而不是對於侵害者的懲罰，也不是讓被侵
      害者或第三人發洩情緒之途徑。從而，被告上訴意旨所稱
      ，無非係事後圖卸刑責之詞，殊無可採，其上訴無理由，
      應予駁回。
據上論斷，應依刑事訴訟法第455 條之1 第1 項、第3 項、第36
8 條、第373 條，判決如主文。
本案經檢察官藍海凝到庭執行職務
中    華    民    國    97    年    2     月    21    日
                    刑事第七庭  審判長法  官  胡 堅 勤
                                      法  官  吳 佳 穎
                                      法  官  李 君 豪
以上正本證明與原本無異。
不得上訴。
                                      書記官  林 文 達
中    華    民    國    97    年    2     月    21    日
附錄本案論罪科刑法條全文：
刑法第277條第1項：
傷害人之身體或健康者，處3年以下有期徒刑、拘役或1千元以下
罰金。


司法院資訊處製作；財團法人民間司法改革基金會備份。
